【裁判字號】    98,聲判,62
【裁判日期】    981112
【裁判案由】    聲請交付審判
【裁判全文】
臺灣士林地方法院刑事裁定              98年度聲判字第62號
聲  請  人  甲○○
即告訴人
代  理  人  羅瑞洋律師
被      告  乙○○
                      號
            戊○○
                      樓
            丁○○
            己○○
                      3樓
            丙○○
                      3樓
上列聲請人即告訴人因被告等傷害等案件，不服臺灣高等法院檢
察署檢察長於中華民國98年9 月22日所為之98年度上聲議字第58
81號駁回再議之處分（原處分案號：臺灣士林地方法院檢察署98
年度偵字第3215、10480號），聲請交付審判，本院裁定如下：
   主  文
聲請駁回。
   理  由
一、按告訴人不服上級法院檢察署檢察長或檢察總長認再議為無
    理由而駁回之處分者，得於接受處分書後10日內委任律師提
    出理由狀，向該管第一審法院聲請交付審判；法院認交付審
    判之聲請不合法或無理由者，應駁回之；法院為前項裁定前
    ，得為必要之調查，刑事訴訟法第258 條之1 、第258 條之
    3 第2 項前段、第3 項，分別定有明文。
二、本件聲請人甲○○前以被告乙○○、戊○○、丁○○、己○○、丙○○等人涉嫌傷害及恐嚇等案件，提起告訴，案經臺
    灣士林地方法院檢察署檢察官偵查終結，因認犯罪嫌疑不足
    ，於民國98年8 月3 日以98年度偵字第3215、10480 號為不
    起訴處分。聲請人不服，聲請再議，經臺灣高等法院檢察署
    檢察長審核後，認此部分再議為無理由，於98年9 月22日以
    98年度上聲議字第5881號處分書駁回聲請（同案聲請人亦遭
    告訴涉犯侵占罪嫌部分，則經發回臺灣士林地方法院檢察署
    續為偵查），業經本院調取臺灣士林地方法院檢察署98年度
    偵字第3215、10480 號、臺灣高等法院檢察署98年度上聲議
    字第5881號卷後核閱無誤。聲請人於98年10月5 日經以寄存
    送達方式收受處分書後，以檢察官未充分審酌聲請人提出之
    證據，於98年10月14日依法聲請交付審判，亦經本院調閱上
    開卷宗核閱無訛，並有臺灣高等法院檢察署送達證書及聲請
    人所提刑事聲請交付審判狀上本院收狀戳日期可稽，則揆諸
    前揭規定所示，聲請人向本院提起本件聲請，在程序上即屬
    適法，合先敘明。
三、復按刑事訴訟法增訂「聲請法院交付審判」制度，其目的無
    非係欲對於檢察官起訴裁量有所制衡，除貫徹檢察機關內部
    檢察一體之原則所含有之內部監督機制外，另宜有檢察機關
    以外之監督機制，由法院保有最終審查權而介入審查，提供
    告訴人多一層救濟途徑，有刑事訴訟法第258 條之1 立法理
    由可資參照，此乃以促使檢察官對於不起訴處分為最慎重之
    篩選，審慎運用其不起訴裁量權。是法院僅係就檢察機關之
    處分是否合法、適當予以審究，惟交付審判制度畢竟非屬審
    判程序之延伸，若法院於檢察機關憑以作成處分之卷證資料
    外，主動另行蒐集其他證據，則顯然有侵越檢察機關之職權
    ，形成違反彈劾原則（控訴機關與審判機關絕對分離）之情
    形。又法院審查聲請交付審判案件時，依刑事訴訟法第258
    之3 條第3 項規定「得為必要之調查」，其調查證據之範圍
    ，自應以偵查中曾顯現之證據為限；而同法第260 條對於不
    起訴處分已確定或緩起訴處分期滿未經撤銷因發現新事實新
    證據者得再行起訴之規定，其立法理由說明該條所謂不起訴
    處分已確定者，包括「聲請法院交付審判復經駁回者」之情
    形在內，是前述「得為必要之調查」，其調查證據範圍，更
    應以偵查中曾顯現之證據為限，不得就告訴人新提出之證據
    再為調查，亦不得蒐集偵查卷以外之證據，否則，將與刑事
    訴訟法第260 條之再行起訴規定，混淆不清，亦將使法院兼
    任檢察官而有回復「糾問制度」之虞；且法院裁定交付審判
    ，即如同檢察官提起公訴使案件進入審判程序，是法院裁定
    交付審判之前提，必須偵查卷內所存證據已符合刑事訴訟法
    第251 條第1 項規定「足認被告有犯罪嫌疑」檢察官應提起
    公訴之情形，亦即該案件已經跨越起訴門檻，否則，縱或法
    院對於檢察官所認定之基礎事實有不同判斷，但如該案件仍
    須另行蒐證偵查始能判斷應否交付審判者，因交付審判審查
    制度並無如同再議救濟制度得為發回原檢察官續行偵查之設
    計，法院仍應依同法第258 條之3 第2 項前段規定，以聲請
    無理由裁定駁回。
四、按犯罪事實應依證據認定之，無證據不得認定犯罪事實；不
    能證明被告犯罪者，應諭知無罪之判決，刑事訴訟法第154
    條第2 項、第301 條第1 項分別定有明文。又事實之認定，
    應憑證據，如未能發現相當證據，或證據不足以證明，自不
    能以推測或擬制之方法，為裁判基礎，有最高法院40年台上
    字第86號判例意旨可資參照。次按被害人所述被害情形如無
    瑕疵可指，而就其他方面調查又與事實相符，其供述始足據
    為判決之基礎；告訴人之告訴，係以使被告受刑事訴追為目
    的，是其陳述是否與事實相符，仍應調查其他證據以資審認
    ，亦有最高法院32年上字第657 號判例、52年台上字第1300
    號判例可資參照。是以，犯罪事實之成立除有被害人之指述
    外，仍應調查其他證據以資審認；若無積極證據可得認定犯
    罪事實，則應為有利於被告之認定。
五、聲請人即告訴人聲請交付審判意旨略以：業經檢察官聲請簡
    易判決處刑之另案被告張建文今年39歲，告訴人即聲請人今
    年49歲，二人正值壯年，10歲之差距體力應無明顯之不同。
    如依不起訴處分書及再議駁回處分書之認定，僅另案被告張
    建文與聲請人二人互毆，其他人僅係勸架，則依常理而言，
    應係旗鼓相當，而非出現一面倒之情形，惟本案卻僅聲請人
    受到重傷，而另案被告張建文卻無傷；且若其他人一開始就
    在場勸架，要拉開二人應無困難，為何聲請人仍受如此重傷
    ? 是以聲請人指述被告等人係夥同另案被告張建文涉嫌傷害
    聲請人等情，並無瑕疵，核與聲請人身上所受之傷害相符，
    告訴人之指述應足為認定被告等人犯罪之基礎，不起訴處分
    書及再議駁回處分書，未就告訴人受傷之傷勢詳細勾稽，即
    率採信被告等人串供後證詞，應有不當，爰依法聲請交付審
    判並賜准為交付審判之裁定等語。
六、經查：
  (一)聲請人雖指被告乙○○等人與另案被告張建文有預謀共同傷
    害之犯意，並就糾紛發生之過程證稱：當天在李虹陵所經營
    之卡啦OK店被被告等人打時，他們手上有拿黑黑亮亮的東西
    ，其當時只問了「我們認識嗎？」，對方就打過來了；當天
    黑狗（即被告丁○○）本來就坐在其斜對面，李虹陵當時在
    睡覺，其進去時被告他們已經在了，途中有2 人先離席，後
    來變一大堆人進來，其認為被告等人係有預謀的等語（見98
    年度偵字第3215號卷第84、85頁）。惟另案被告張建文於偵
    查中則供稱：甲○○原本也在那邊唱歌喝酒，走了後又回來
    ，伊要去上廁所時，甲○○就叫住伊說「少年仔，你在青三
    小（台語）」，伊回答說「你沒看我，怎麼知道我在看你」
    ，他就很不高興，用右手一拳往伊眼睛打下去等語（見98年
    度偵字第3215號卷第83頁），核與證人即亦在場之卡啦OK店
    負責人李虹陵證稱：案發當天另案被告張建文與被告乙○○
    等人進來後，其去與賴建成聊天，聽到甲○○跟朱老闆要走
    了，過20幾分鐘，甲○○又自己一個人走上店裡，後來黑狗
    那群其中一人就是己○○躺下來睡覺，過沒多久就聽到甲○○對著去上廁所的張建文說「少年仔，你為什麼看我」等語
    相符（見98年度偵字第3215號卷第82頁），其二人所述與聲
    請人前開指稱其與另案被告張建文發生糾紛之起因相左，則
    聲請人上開所指是否實在，已屬有疑。
  (二)證人李虹陵復證稱：聽到甲○○對著去上廁所的張建文說「
    少年仔，你為什麼看我」後，接著就聽到杯子跟桌子倒的聲
    音，其以為他們酒醉跌倒，那時候已經有人過去拉了，乙○○跟戊○○有去拉，後來其聽到聲音很大，才轉頭過去，看
    甲○○、張建文已經倒在地上，乙○○跟戊○○要把他們扶
    起來，可是張建文跟甲○○腳在那邊踹來踹去，其中乙○○
    被踹倒了，他就站在旁邊看，戊○○還在拉，後來大家就站
    在旁邊看，因為也沒辦法靠近，等到他們雙方都站起來才過
    去，之後把他們拉開。打架的只有甲○○、張建文二人，其
    有想辦法從中間要把他們隔開，其他的女生都在旁邊看，只
    有男生想辦法從他們倆後面拉他們走等語（見98年度偵字第
    3215號卷第82頁），亦與證人即同時亦在場之被告乙○○之
    妻曹李維茹所證：張建文和甲○○在打架，乙○○去拉開，
    被甲○○咬一口、踢一腳，其就去把乙○○拉開帶到旁邊去
    之詞相符（見98年度偵字第3215號卷第87頁），是被告己○○所述當時伊在睡覺，不知情等語及被告乙○○、戊○○、
    丁○○、丙○○等人所述：看到甲○○與張建文互毆時，其
    等係向前拉開、勸阻二人等情（見98年度偵字第3215號卷第
    85 、86 頁），應堪採信。聲請人指被告乙○○等人與被告
    張建文有犯意聯絡而有參與毆打伊之行為云云，即難採信。
  (三)至被告與被害人之身材、年齡或可供為其等供述傷害行為與
    受傷情形是否相符而可採之參考，但並非唯一之認定依據。
    且當時聲請人、另案被告張建文均係酒後而發生本件糾紛，
    是其二人酒後互有不滿進而拳打腳踢，致聲請人身上多處有
    傷，亦非不可能；況被告乙○○、戊○○、丁○○、己○○
    、丙○○等人並無參與毆打聲請人之行為業如前所述，且聲
    請人指被告乙○○等人與證人李虹陵有串供之嫌乙節，並未
    提出相關依據，自難僅憑聲請人指其等串供而認被告乙○○
    等人與證人李虹陵供（證）述不可採，逕以聲請人所稱另案
    被告張建文與聲請人年齡差距僅10歲、體力相當、聲請人受
    傷部位甚多遽認除另案被告張建文外，亦有其他人參與本件
    傷害行為。是本件應屬聲請人與另案被告張建文之糾紛，而
    其餘被告僅屬趨前勸架並拉開二人，並無傷害聲請人之故意
    ，應堪認定，聲請人告訴被告五人涉嫌共同傷害罪嫌，殊無
    足取。
  (四)末查，本件處分及再議駁回之內容除前開傷害部分外，並有
    聲請人告訴被告丁○○、丙○○恐嚇部分，聲請人於聲請狀
    上亦記載「為上述被告涉嫌傷害及恐嚇案件，依法聲請交付
    審判事」，惟聲請人並未指出原處分及再議駁回意旨就此部
    分有何不當之處，且此部分除聲請人指訴外，並無其他證據
    可佐，聲請人對於恐嚇之時間、原因、過程復未詳述（見98
    年度偵字第3215號卷第84頁），是亦難認其所指屬實。
七、綜上所述，並無證據足證被告賴建成、丙○○有何恐嚇犯行
    、被告乙○○、戊○○、丁○○、己○○、丙○○等有何與
    另案被告張建文共同傷害行為，聲請人僅以其主觀上立場，
    認被告賴建成、丙○○涉犯恐嚇罪嫌及被告乙○○、戊○○
    、丁○○、己○○、丙○○等所為屬共同傷害犯行，對於所
    申告之事實，無法提出足至起訴門檻之證據佐證，而原不起
    訴處分書及聲請再議處分書既已詳予調查偵查卷內所存證據
    ，並敘明所憑證據及判斷理由，認既無證據證明被告等人涉
    有聲請人所指訴犯行，尚難以聲請人之片面指訴，遽認被告
    賴建成、丙○○犯有恐嚇犯行、被告乙○○、戊○○、丁○○、己○○、丙○○等涉有傷害犯行；且原處分所載證據取
    捨及事實認定之理由，尚無違背經驗法則、論理法則及證據
    法則之情事。是原檢察官及臺灣高等法院檢察署檢察長以被
    告等人犯罪嫌疑不足，分別予以不起訴處分及駁回再議之聲
    請，對照卷內資料，於法並無違誤。本件聲請交付審判意旨
    仍執前詞，對於原處分加以指摘求予審判，非有理由，應予
    駁回。
八、依刑事訴訟法第258 條之3 第2 項前段，裁定如主文。
中    華    民    國    98    年    11    月    12    日
                  刑事第七庭  審判長法  官  王美玲
                                    法  官  吳志豪
                                    法  官  黎惠萍
以上正本證明與原本無異
本裁定不得抗告
                                    書記官  林志忠
中    華    民    國    98    年    11    月    12    日


司法院資訊處製作；財團法人民間司法改革基金會備份。
